最高法院民事裁定　　　　　　　　　 111年度台上字第1367號
上　訴　人　謝寅龍

訴訟代理人　陳筱屏律師
被 上訴 人　鍾東錦
訴訟代理人　饒斯棋律師
上列當事人間請求返還不當得利事件，上訴人對於中華民國 110
年12月28日臺灣高等法院臺中分院第二審更審判決（110 年度上
更一字第23號），提起上訴，本院裁定如下：
    主  文
上訴駁回。
第三審訴訟費用由上訴人負擔。
    理  由
按上訴第三審法院，非以原判決違背法令為理由，不得為之。
  又提起上訴，上訴狀內應記載上訴理由，表明原判決所違背之
  法令及其具體內容，暨依訴訟資料合於該違背法令之具體事實
  ，其依民事訴訟法第469條之1規定提起上訴者，並應具體敘述
  為從事法之續造、確保裁判之一致性或其他所涉及之法律見解
  具有原則上重要性之理由。同法第467 條、第470條第2項定有
  明文。而依同法第468 條規定，判決不適用法規或適用不當者
  ，為違背法令；依同法第469 條規定，判決有該條所列各款情
  形之一者，為當然違背法令。是當事人提起上訴，如以同法第
  469 條所列各款情形為理由時，其上訴狀或理由書應表明該判
  決有合於各該條款規定情形之具體內容，及係依何訴訟資料合
  於該違背法令之具體事實。如依同法第468 條規定，以原判決
  有不適用法規或適用法規不當為理由時，其上訴狀或理由書應
  表明該判決所違背之法令條項，或有關司法院大法官解釋或憲
  法法庭裁判之字號，或成文法以外之習慣或法理等及其具體內
  容，暨係依何訴訟資料合於該違背法令之具體事實，並具體敘
  述為從事法之續造、確保裁判之一致性或其他所涉及之法律見
  解具有原則上重要性之理由。上訴狀或理由書如未依上述方法
  表明，或其所表明者與上開法條規定不合時，即難認為已合法
  表明上訴理由，其上訴自非合法。
本件上訴人對於原判決提起上訴，雖以該判決違背法令為由，
  惟核其上訴理由狀所載內容，係就原審取捨證據、認定事實及
  解釋契約之職權行使，所論斷：綜合兩造不爭執事項、證人曾
  思宗、吳冠毅、呂榮吉、張伯存之證述及卷附之系爭買賣契約
  、票面金額新臺幣（下同）1000萬元之系爭支票等件，相互以
  察，兩造通謀虛偽訂立關於砂石買賣之系爭買賣契約，實則隱
  藏由上訴人、訴外人林克謨委託訴外人游忠鈿以1000萬元為對
  價，處理其等在苗栗縣○○鎮興建掩埋場相關事宜之委任契約
  ，該委任契約係由被上訴人隱名代理游忠鈿所簽訂，其後已由
  契約當事人合意終止，游忠鈿並退還500 萬元予委任人。系爭
  買賣契約無效，上訴人無從解除該契約；該契約隱藏之委任契
  約雖屬有效並經合意終止，被上訴人既非委任契約之當事人，
  其餘500 萬元須否退還委任人乙情，與被上訴人無關。從而上
  訴人依民法第259條、第179條規定，請求被上訴人返還500 萬
  元之本息，均為無理由等情，指摘其為不當，並就原審已論斷
  或其他贅述而與判決結果不生影響者，泛言未論斷或論斷違法
  ，而未表明該判決所違背之法令及其具體內容，暨依訴訟資料
  合於該違背法令之具體事實，並具體敘述為從事法之續造、確
  保裁判之一致性或其他所涉及之法律見解具有原則上重要性之
  理由，難認其已合法表明上訴理由。依首揭說明，應認其上訴
  為不合法。
據上論結，本件上訴為不合法。依民事訴訟法第481條、第444
  條第1項、第95條、第78條，裁定如主文。
中    華    民    國   111    年     6    月    15    日
                      最高法院民事第六庭
                          審判長法官  魏  大  喨  
                                法官  李  寶  堂  
                                法官  林  玉  珮  
                                法官  高  榮  宏  
                                法官  李  文  賢  
本件正本證明與原本無異
                                      書  記  官
中    華    民    國   111    年    6     月    22    日